臺灣新北地方法院民事裁定　　　　　110年度消債更字第136號
聲　請　人
即　債務人　應愛甄　
代　理　人　陳思伃律師
上列當事人因消費者債務清理事件聲請更生，本院裁定如下：
    主  文
一、聲請人應愛甄自民國110 年10月26日上午10時起開始更生程
    序。
二、本件得由司法事務官進行更生程序。
    理  由
一、按債務人不能清償債務或有不能清償之虞者，得依本條例所
    定更生或清算程序，清理其債務；債務人無擔保或無優先權
    之本金及利息債務總額未逾新臺幣（下同）1,200 萬元者，
    於法院裁定開始清算程序或宣告破產前，得向法院聲請更生
    ；債務人對於金融機構負債務者，在聲請更生或清算前，應
    向最大債權金融機構請求協商債務清償方案，或向其住、居
    所地之法院或鄉、鎮、市、區調解委員會聲請債務清理之調
    解；法院開始更生程序之裁定，應載明其年、月、日、時，
    並即時發生效力；法院裁定開始更生或清算程序後，得命司
    法事務官進行更生或清算程序，必要時，得選任律師、會計
    師或其他適當之自然人或法人一人為監督人或管理人，消費
    者債務清理條例（下稱消債條例）第3 條、第42條第1 項、
    第151 條第1 項、第45條第1 項、第16條第1 項分別定有明
    文。
二、本件聲請人主張略以：聲請人因前配偶工作不穩定，生活費
    不足及認購當時所任職強訊郵通股份有限公司之股票，故向
    銀行貸款，惟嗣後該公司已倒閉，且聲請人復有擔任同事之
    保證人，致積欠債務共計31萬6,000 元（而其中積欠新北市
    政府1 萬8,000 元部分為罰單，屬有優先權之債務）。又聲
    請人曾向鈞院聲請與最大債權金融機構凱基商業銀行股份有
    限公司（下稱凱基銀行）為前置調解，經凱基銀行提供以1
    個月為1 期、分60期、年利率2.93% 、每月清償1 萬3,262
    元之調解方案，惟因聲請人現任職於創奇設計印刷有限公司
    ，每月薪資約為2 萬4,000 元，扣除每月必要生活費用2 萬
    0,820 元後，聲請人顯無法負擔凱基銀行所提出調解方案，
    致調解不成立，且聲請人名下除有民國110 年出廠之機車乙
    輛、保單數筆，價值準備金約5 萬9,946 元及存款若干元外
    ，別無其他財產，是聲請人實無資力清償上開債務，實有不
    能清償之情事。此外，聲請人復未經法院裁定開始清算程序
    或宣告破產，爰依法聲請更生等語。
三、經查：
(一)聲請人前於109 年12月21日向本院聲請債務清理之前置調解
    ，由本院以109 年度司消債調字第1117號更生調解事件受理
    在案，並訂於110 年1 月27日進行調解程序。而於調解程序
    中，經最大債權金融機構凱基銀行提出以1 個月為1 期、共
    分60期、年利率2.93% 、每月清償1 萬3,262 元之還款方案
    ，惟因聲請人陳稱無法負擔該還款方案，致前置調解不成立
    等情，有本院110 年1 月27日調解程序筆錄、109 年度司消
    債調字第1117號調解不成立證明書等件在卷可稽（見本院10
    9 年度司消債調字第1117號卷第38-44 頁，下稱調解卷），
    並經本院依職權調閱該卷宗查明屬實。是以，本件聲請人所
    為本件更生聲請可否准許，應審究聲請人其現況是否有不能
    清償債務或有不能清償之虞之情事而定。
(二)聲請人主張其積欠債務共計31萬6,000 元，其中積欠新北市
    政府債務1 萬8,000 元部分為罰單，屬有優先權之債務等語
    ，固據提出債權人清冊、財團法人金融聯合徵信中心查詢當
    事人綜合信用報告回覆書、借據、新北市政府交通事件裁決
    處罰單分期申請書、單據等件附卷為憑（見調解卷第9 頁、
    第12-21 頁及本院卷第115-117 頁、第123-128 頁）。查，
    聲請人所主張積欠債務金額有部分係尚未加計全部利息、違
    約金前之金額，而本院前曾依職權函詢全體債權金融機構關
    於聲請人迄今積欠之債權本金及利息、違約金等總金額為何
    ，經債權人凱基商業銀行股份有限公司（下稱凱基銀行）向
    本院陳報其計算至110 年7 月16日止之債權總金額為50萬7,
    532 元，又臺灣土地銀行股份有限公司（下稱土地銀行）於
    調解時所陳報聲請人積欠其債務金額為25萬0,873 元等情，
    有土地銀行提出之前置調解金融機構無擔保債務還款分配表
    、本院110 年7 月16日新北院賢民弘110 年度消債更字第13
    6 號函、凱基銀行110 年7 月27日民事陳報狀等件附卷為憑
    （見調解卷第41頁及本院卷第135-40頁）；再依聲請人提出
    之借據所示，聲請人尚有向第三人陳艾淇借款5 萬元，則此
    部分暫以聲請人陳報之金額5 萬元列計；至就聲請人積欠新
    北市政府1 萬8,000 元部分，因屬有優先權之債務，故不列
    入本件無擔保或無優先權之債務。是依上開所述，聲請人積
    欠之無擔保或無優先權債務總額應暫以80萬8,405 元計（計
    算式：凱基銀行507,532 元＋土地銀行250,873 元＋陳艾淇
    50,000元＝808,405 元）。
(三)聲請人復主張其名下除有110 年出廠之機車乙輛、保單數筆
    ，價值準備金約5 萬9,946 元及存款若干元外，別無其他財
    產等情，業據提出財產及收入狀況說明書、債務人清冊、全
    國財產稅總歸戶財產查詢清單、107 、108 年度綜合所得稅
    各類所得資料清單、新光人壽保險股份有限公司保險單及保
    單價值準備金證明、中國人壽保險股份有限公司保險單及保
    單現金價值證明書、全球人壽保險股份有限公司人身保險保
    險單及投保證明、士林郵局郵政存簿儲金簿封面及內頁、行
    車執照等件影本附卷可佐（見調解卷第7-8 頁、第10頁、第
    22-24 頁及本院卷第27-28 頁、第31-42 頁、第61-68 頁、
    第113-114 頁、第119-121 頁、第129-133 頁），並有本院
    依職權查詢聲請人之109 年度稅務電子閘門財產所得調件明
    細表在卷足參（見本院卷第103 頁），是聲請人此部分之主
    張，應堪採信；又聲請人陳稱其目前任職於創奇設計印刷有
    限公司，每月薪資約為2 萬4,000 元等語，此有聲請人提出
    之勞工保險被保險人投保資料明細表、在職證明書、110 年
    1 月至3 月薪資總表等件影本存卷可考（見本院卷第29-30
    頁、第77-79 頁），經核與聲請人所述大致相符，故堪認聲
    請人目前每月收入為2 萬4,000 元；另聲請人主張其每月必
    要生活費用為2 萬0,820 元（含伙食費7,500 元、雜支2,00
    0 元、通訊費1,500 元、交通費900 元、健保費749 元、水
    、電費2,000 元、醫療保險費6,171 元）等語，雖提出電費
    繳費憑證及繳費通知單、水費通知單、保險費繳費通知單等
    件存卷足參（見本院卷第81-93 頁）。然查，聲請人既欲以
    更生程序清理其債務，當盡力清償，而非維持過去之慣常生
    活，故不得由聲請人任意主張其基本生活費用之數額，而欲
    藉更生之程序逃避及減免應清償之債務。而關於聲請人主張
    支出保險費6,171 元之部分，惟因聲請人所投保之醫療保險
    均屬商業保險，顯非屬維持其日常生活所必要之支出，自應
    予剔除；至就聲請人所列其餘各項必要生活費用，雖聲請人
    有部分未能提出相關單據釋明，然本院衡諸現今社會經濟消
    費情形，認其上開所提列之個人必要支出數額，合計並未逾
    新北市110 年度每人每月最低生活費之1.2 倍即1 萬8,720
    元，尚稱合理而堪予採信。從而，聲請人每月之必要生活費
    用應以1 萬4,649 元計為合理（計算式：伙食費7,500 元＋
    雜支2,000 元＋通訊費1,500 元＋交通費900 元＋健保費74
    9 元＋水、電費2,000 元＝14,649元）。
(四)基上，本院審酌聲請人現況之財產、勞力及信用等清償能力
    ，以聲請人目前每月收入約2 萬4,000 元，經扣除其每月必
    要生活支出1 萬4,649 元後，僅餘9,351 元（計算式：24,0
    00元－14,649元＝9,351 元），顯見聲請人無法負擔凱基銀
    行於調解時所提供以1 個月為1 期、分60期、年利率2.93%
    、每月清償1 萬3,262 元之調解方案；而聲請人現積欠債務
    金額約80萬8,405 元，如以其上開保單價值及其每月收入扣
    除必要生活支出後之餘額按月清償前開債務，尚須約6.67年
    始能清償完畢【計算式：（808,405 元－59,946元）÷9,35
    1 元÷12月≒6.67年】，且上開債務倘再持續加計利息及違
    約金，其債務金額勢將更高、還款年限顯然更長，故堪信聲
    請人目前之經濟狀況已有不能清償其所負前開債務之虞。從
    而，聲請人所為本件聲請，核符消債條例第3 條所定「不能
    清償之虞」之要件。
四、綜上所述，本件聲請人為一般消費者，並未從事營業活動。
    其有無法清償債務之虞情事，又所負無擔保或無優先權之債
    務，並未逾1,200 萬元，且未經法院裁定開始清算程序或宣
    告破產，復查無消債條例第6 條第3 項、第8 條或第46條各
    款所定駁回更生聲請之事由存在，則聲請人聲請更生，洵屬
    有據，應予准許，並命司法事務官進行本件更生程式，爰裁
    定如主文。
五、至聲請人應於更生程序開始後，由債權人會議可決或由法院
    裁定認可其更生方案後方能實行，倘未能經債權會議可決或
    經法院裁定認可，則依消費者債務清理條例第61條規定，應
    續行清算程序，故本件聲請人仍應提出足以為債權人接受或
    經法院認為公允之更生方案以供採擇，附此敘明。
中    華    民    國   110    年    10    月    26    日
                  民事第一庭  法  官  毛崑山
上為正本係照原本作成。
本件不得抗告。
本裁定已於110年10月26日上午10時公告。
中    華    民    國   110    年    10    月    26    日
                              書記官  童淑敏